【裁判字號】    97,訴,573
【裁判日期】    970416
【裁判案由】    損害賠償
【裁判全文】
臺灣臺中地方法院民事判決  97年度訴字第573號
原      告  甲○○
被      告  丁○○
            乙○○
            丙○○
上列當事人間請求損害賠償事件，由本院刑事庭裁定移送前來（
案號：96年度附民字第736號），經於民國97年4月2日言詞辯論
終結，判決如下：
    主    文
原告之訴及假執行之聲請均駁回。
    事實及理由
壹、兩造訴之聲明：
一、原告方面：
(一)、被告應給付原告新台幣（下同）600,000元及自起訴狀繕本
    送達被告翌日起至清償日止，按年利率5%計算之利息。
(二)、願供擔保，請准宣告假執行。
二、被告方面：請求駁回原告之訴。如受不利判決，願供擔保，
    請准宣告免予假執行。
貳、本件兩造不爭執，本院據以為本件判決之基礎事實：
一、原告起訴主張：被告3人涉犯刑法第354條毀損罪嫌，及被告
    丁○○涉犯刑法第304條強制罪嫌，經檢察官起訴（案號：
    台灣台中地方法院檢察署96年度偵字第18915號），並經本
    院刑事庭判處罪刑（案號：96年度易字第5413號）。
二、嗣被告上訴後，台灣高等法院台中分院撤銷原判決，改判被
    告3人均無罪確定在案。
參、本件關鍵爭點及關於爭點兩造之主張：
一、被告是否有為原告起訴所主張之毀損、妨害自由等行為？
(一)、原告主張：有，援用檢察官起訴書及本院第一審刑事判決認
    定之理由及證據。
(二)、被告主張：無，援用台灣高等法院台中分院判決認定之理由
    及證據。
二、如關於上開爭點，本院認為被告確有侵權行為，原告請求之
    損害賠償600,000元，是否有據？
(一)、原告主張：是。我無法舉證證明財物的價值，因為被毀損的
    東西都被搬走了。
(二)、被告主張：否，我們是依法執行，所以不是侵權行為。
肆、法院之判斷：
一、本件原告起訴意旨略以：(一)、被告丁○○與原告甲○○因坐
    落臺中縣大甲鎮○○段第690-3號土地界址問題發生糾紛，
    被告丁○○與被告乙○○、丙○○3人共同基於毀損之犯意
    ，於民國96年4月24日，趁臺中縣政府違章拆除工程隊拆除
    圍牆之際，撿拾遭拆除置放在地上之混凝土塊，往原告甲○○臺中縣大甲鎮○○路○段809巷4號住處後方出入之紗門丟
    擲，使紗門之紗網及門框損壞不堪使用，致生損害於甲○○
    。(二)、被告丁○○因與原告甲○○之上開土地界址糾紛，於
    96年5月2日下午2時40分許，在本院以中院慶民執字第2923
    號執行命令依法執行點交土地時，在拆除土地上之木造鐵製
    棚架後，被告丁○○竟基於強制之犯意，唆使不知情之工人
    ，以鐵皮強行封住甲○○住處之後門，以此強暴之方法，妨
    害原告甲○○出入後門之權利。因認被告丁○○與乙○○、
    丙○○3人就(一)所為，係犯刑法第354條毀損罪嫌；被告丁○○就(二)所為，係犯刑法第304條之強制罪嫌。並經檢察官起
    訴在案。爰依民法第184條、第185條、第196條規定，請求
    被告賠償如聲明所示。
二、惟按犯罪事實應依證據認定之，無證據不得認定犯罪事實；
    又不能證明被告犯罪者，應諭知無罪之判決，刑事訴訟法第
    154條第2項、第301條第1項前段分別定有明文。次按事實之
    認定，應憑證據，如未能發現相當證據，或證據不足以證明
    ，自不能以推測或擬制之方法以為裁判基礎；又認定不利於
    被告之事實，須依積極證據，苟積極證據不足為不利於被告
    事實之認定時，即應為有利於被告之認定，更不必有何有利
    之證據（最高法院30年上字第816號、40年臺上字第86號判
    例參照）。另刑事訴訟法第161條已於91年2月8日修正公布
    ，修正後同條第1項規定：檢察官就被告犯罪事實，應負舉
    證責任，並指出證明之方法。因此，檢察官對於起訴之犯罪
    事實，應負提出證據及說服之實質舉證責任。倘其所提出之
    證據，不足為被告有罪之積極證明，或其闡明之證明方法，
    無從說服法官以形成被告有罪之心證，基於無罪推定之原則
    ，自應為被告無罪判決之諭知（最高法院92年度臺上字第
    128號判例參照）。
三、被告丁○○、乙○○與丙○○3人均否認有上開侵權行為，
    被告丁○○於本件刑事第二審辯稱：伊並未用混凝土塊丟原
    告的門，若當時有意丟原告的門，該門毀損的情況應不只如
    原告所提出之照片所示，原告的門應係年久失修所致，另原
    告之後門原本即以鐵窗鐵網阻隔，根本無法通行，經依本院
    執行命令拆除後，其土地與伊的土地落差有一公尺，亦根本
    無法通行，伊是拆除後恐土石崩塌，始僱工搭蓋阻隔之鐵板
    ，並無妨害自由之意，且未對原告施強暴脅迫等語；被告郭
    嘉宏辯稱：伊當時只是在幫忙撿拾磚塊，並未以混凝土塊丟
    原告的門等語，被告丙○○辯稱：伊未做任何事，不知為
    何被告，且伊在偵查中並未供稱有用水泥塊丟原告的紗門
    等語。經查：
(一)、毀損部分
    原告及檢察官認被告3人涉犯此部分犯行，係以被告3人於偵
    查中坦承有將混凝土塊往原告家後門的方向丟過去、就原告
    住宅後門之情況觀之，於96年4月10日，原告之後門係完好
    無破損之狀態，經被告3人於96年4月24日丟擲後，始產生破
    損致令不堪用之狀態，此有照片附於臺灣臺中地方法院檢察
    署他字第1409號卷第48頁、他字第1410號卷可稽，為其論據
    。惟查：
１、被告丁○○、乙○○固於偵查中供稱有用丟混凝土塊之方式
    往原告家後門的方向丟過去，惟同時亦稱：「那是因為拆除
    下來的混凝土塊，在地上可能會影響小孩子的活動，所以我
    們才撿起來往甲○○家後門的方向丟過去」等語（見同署96
    年度偵字第18915號卷第34頁），被告丁○○、乙○○二人
    於刑事第二審再解釋稱：渠等當時的意思是有往原告的門的
    方向丟，但不是往原告的門丟，亦未丟到原告的門，且是因
    為拆除後亂七八糟，要堆放整齊，放在牆壁邊，是要抬起來
    放上去，要使一點力氣，丟到上面等語，參諸上開他字第
    1410號卷第12頁所附照片，亦僅顯示被告乙○○似有丟擲混
    凝土塊之動作，惟該丟擲之動作是否有丟到原告的紗門，亦
    非無疑，另被告丁○○則僅在一旁移動水泥塊，而無任何丟
    擲的動作，渠等所辯尚非無據，另該照片，則未見被告丙○○在場，且經當庭勘驗被告丙○○之偵訊筆錄（見同上他字
    卷第1409號卷第34頁最下面倒數第五行，被告均答的部分）
    ，勘驗結果為：被告丁○○、乙○○係供稱：有往原告的門
    的方向丟，沒有要丟門的意思，被告丙○○當時並未講話，
    有勘驗筆錄在卷 (參台灣高等法院台中分院97年度上易字第
    153號刑事第二審卷第51頁背面）可稽，故被告丙○○上開
    所辯，自屬有據。
２、次按刑法第354條規定「毀棄、損壞前二條以外之他人之
    物或致令不堪用，足以生損害於公眾或他人者，處2年以下
    有期徒刑、拘役或5百元以下罰金。」，故毀損罪係結果犯
    ，須有毀損之結果，始足構成。檢察官所稱他字第1409號卷
    第48頁下方之照片究係何時所照，不得而知，且非完整之紗
    門照片，自難以此為被告等人不利之認定。刑事第二審法院
    經請原告指出被告等毀損其紗門之照片，其則陳稱：是上開
    他字卷第38頁所附的2張照片等語，惟該2張照片，一張係拆
    除當時所照，另一張係拆除後整理完畢時所照，二張照片所
    示紗門的狀況並無不同，另參諸該紗門於強制執行前、後之
    狀況 (參本院96年度易家5413號刑事卷第52、53頁所附照片
    ) ，其上均有斑駁的痕跡，惟顯然並非如原告所稱，是拆除
    後被告3人以丟擲混凝土塊的方式毀損其紗門所造成，蓋原
    告亦不諱言：其紗門已做好七、八年了，參諸原告所照面向
    屋內之紗門照片（附同上他字卷第7頁），其斑駁情況較諸
    上開屋外的情況嚴重，顯然紗門上之斑駁痕跡，應係歷經多
    年風吹日曬所致，與一般以混凝土塊丟擲毀損紗門之破壞程
    度，會有破損凹陷之情形有異，故難認係被告3人以混凝土
    塊丟擲所致。被告等辯稱無毀損原告之紗門，尚堪採信。
３、本件既無證據證明被告3人有以混凝土塊丟擲原告之紗門，
    復無證據證明原告紗門斑駁之情形係被告3人毀損所致，自
    難認被告3人曾為毀損之侵權行為。
(二)、強制部分：
    按「刑法第304條第1項稱『強暴』者，乃以實力不法加諸他
    人之謂，惟不以直接施諸於他人為必要，即間接施之於物體
    而影響於他人者，亦屬之。查本件原確定判決，既已認定告
    訴人吳○忠等五戶人家，就系爭之社區巷道有通行權，被告
    等不顧原告之勸阻，以吊車吊運貨櫃，強行設置大型路障
    之強暴方法，妨害他人通行權等情，自係認定被告等以強暴
    方法加諸原告。此與被告等於設置路障時，告訴人根本不
    在場而不足構成強暴事由之情形有別。」，最高法院著有
    86年度台非字第122號判決意旨參照。經查，原告甲○○於
    刑事第二審具結證稱：「（問：他們封門時，你有無在場？
    ）我在裡面，我從上面拍照。」、「（問：他們在封門時，
    有無人阻擋？）沒有。」、「 (問: 他們在封門時，你有無
    阻擋？)沒有」等語（見同上刑事第二審卷第93頁背面、95
    頁背面），顯然被告於僱工搭蓋上開鐵板時，原告僅在屋內
    ，並未在場阻止，被告丁○○自無可能對其有何強暴、脅迫
    之行為，與被告丁○○所辯相符，且該二地之落差亦不小，
    有照片附卷 (同上他字卷第1409號卷第7頁)可參，則該處是
    否可供通行，亦非無疑。被告所為，自與刑法第304條強制
    罪之構成要件有間。
四、本件原告及檢察官所舉證據尚無從使本院獲得被告等人確有
    毀損及強制等侵權行為之確切心證，復查無其他積極證據足
    資證明被告等有上開行為，揆諸首揭規定意旨，刑事部分自
    應諭知被告3人無罪，民事部分則應認原告之請求不應准許
    。此觀本件刑事第二審判決認定，本院刑事庭疏未詳察，認
    被告3人罪證明確，分別予以論罪科刑，自有違誤，而將原
    判決撤銷改判，並諭知被告3人無罪之判決，與本院前開認
    定相符即明。
伍、原告之訴既經駁回，其假執行之聲請亦失依附，爰併予駁回
    之。
陸、結論：本件原告之訴為無理由。
中    華    民    國    97    年    4    月    16    日
                  民事第三庭    法  官   曹宗鼎
上正本係照原本作成。
如對本判決上訴，須於判決送達後20日內向本院提出上訴狀。
中    華    民    國    97    年    4    月    16    日
                                書記官   黃聖心


司法院資訊處製作；財團法人民間司法改革基金會備份。
